【裁判字號】    92,易,372
【裁判日期】    920527
【裁判案由】    偽造貨幣
【裁判全文】
臺灣士林地方法院刑事判決                          九十二年度易字第三七二號
    公  訴  人  臺灣士林地方法院檢察署檢察官
    被      告  甲○○
右列被告因詐欺案件，經檢察官聲請簡易判決處刑（九十二年度偵字第一○五五號）
，本院士林簡易庭認不宜以簡易判決處刑，移由刑事庭改依通常程序審理，本院判決
如左：
    主  文
甲○○意圖為自己不法之所有，以詐術使人將本人之物交付，累犯，處拘役參拾日，
如易科罰金以參佰元折算壹日。
如附表所示偽造之面額新台幣壹仟元紙幣拾張均沒收。
    事  實
一、甲○○曾於民國八十六年間，因違反麻醉藥品管理條例案件，經台灣台中地方法
    院於八十六年六月三日判處有期徒刑五月確定，於同年九月十七日易科罰金執行
    完畢。詎仍不知悔改，於九十一年九月八日下午六時三十分許，在台北縣汐止市
    ○○路租屋處，收受不詳住址、年籍自稱「張智亮」之友人為清償借款而返還偽
    造之面額新台幣（下同）一千元紙幣十張計一萬元，嗣後發覺上開紙幣之紙質與
    真幣不同顯係偽造之紙幣，乃心有不甘，於翌日（九日）中午十二時許，在台北
    縣汐止市○○街一五０之一號其所任職之「上樂環保汽車有限公司」（下稱上樂
    公司）內，見同事乙○○適自該公司負責人蘇上麟處領得薪資三萬元真幣，竟意
    圖為自己不法之所有，向乙○○佯稱：「我沒有看過那麼多錢，拿來看看。」等
    語，乙○○因而陷於錯誤，遂將該三萬元真幣全數交予甲○○觀看，隨即外出購
    買午餐，甲○○見機不可失，乃將該三萬元中之一萬元以其前所收受之十張偽造
    之紙幣調換之，迨乙○○返回上樂公司後，甲○○再將該混有十張偽幣之三萬元
    交還，惟乙○○當時仍未查覺，至翌日（十日），乙○○持上開混有十張偽幣之
    三萬元至台北縣汐止市保長坑郵局欲全數存入時，為郵局行員發覺其中十張一千
    元鈔票係偽造之紙幣，並扣得如附表所示偽造之面額一千元紙幣十張，經報警始
    循線查獲上情，。
二、案經被害人乙○○訴由台北縣政府警察局汐止分局報告台灣士林地方法院檢察署
    檢察官聲請簡易判決處刑，改依通常程序審理。
    理  由
一、右揭犯罪事實，業據被告甲○○於偵查及本院審理中供承明確，核與被害人乙○
    ○、證人蘇上麟於偵查中指證之情節相符，並有如附表所示偽造之面額一千元紙
    幣影本十張、汐止保長坑郵局截留偽造仿造新台幣券幣通報單影本一紙附卷（參
    見偵查卷第二四至二六頁）可憑，且該等偽造之紙幣，經送中央銀行發行局鑑定
    ，其結果確為偽鈔，此有該局九十一年十二月二十七日台央發字第○九一○○六
    九五一九號函影本一紙在卷（參見偵查卷第十二至十三頁）可資佐證，是被告之
    犯行洵堪認定。
二、按刑法第一百九十六條第二項係以收受後方知為偽造之通用貨幣、紙幣、銀行券
    而仍行使，或意圖供行使之用而交付於人，為其構成要件。而行使偽造之通用紙
    幣，應指依該紙幣之用法，以之充作真幣而向他人有所主張使用之謂，此可參諸
    最高法院二十七年度上字第四二九號判例及七十二年台上字第四七○九號判例自
    明。本件被告甲○○於收受偽幣後，心有不甘，向同事乙○○佯稱：「我沒有見
    過那麼多錢，拿來看看。」等語，致乙○○因而陷於錯誤，遂將三萬元全數交予
    被告甲○○觀看，隨即外出購買午餐，被告遂趁機將該三萬元中之一萬元以其前
    所收受之十張偽造之紙幣調換之，迨被害人乙○○返回上樂公司後，被告甲○○
    再將該混有十張偽幣之三萬元交還，足認被告甲○○請求同事乙○○交付三萬元
    薪資觀看之初，即存有不法所有之意圖，而佯以請求交付觀看後以偽幣調換真幣
    之詐術方法騙取一萬元真幣，顯係以詐術使被害人乙○○交付金錢。而被告甲○
    ○既未依該偽造之面額一千紙幣之用法，以之充作真幣而向被害人乙○○有所主
    張使用，核與上開「行使」之要件不合，自甚明確；又被告既係以詐術方法取得
    上開一萬元真幣，自無刑法普通侵占罪之適用，亦堪認定。
三、核被告所為，係犯刑法第三百三十九條第一項詐欺取財罪，公訴人認被告構成刑
    法第一百九十六條第二項收受後方知為偽造之紙幣而仍行使罪，顯有未合，惟在
    基本社會事實相同之情形下，爰變更起訴法條。被告有如事實欄所載前科執行情
    形，此有台灣高等法院被告全國前案紀綠表一份附卷可憑，其於有期徒刑執行完
    畢後五年內更犯有期徒刑以上之本罪，為累犯，應依法加重其刑。爰審酌被告因
    收受偽幣不甘損失之犯罪動機、目的、所採行之詐術手段、生活狀況、智識程度
    、犯罪所生之損害、犯罪後態度良好，及已與被害人乙○○和解而為其所不追究
    等一切情狀，量處如主文所示之刑，並諭知易科罰金之折算標準。扣案如附表所
    示偽造之面額一千元紙幣十張，應依刑法第二百條宣告沒收之。
據上論斷，應依刑事訴訟法第四百五十二條、第二百九十九條第一項前段、第三百條
，刑法第三百三十九條第一項、第四十七條、第四十一條第一項前段、第二百條，罰
金罰鍰提高標準條例第一條前段、第二條，判決如主文。
本案經檢察官劉異海到庭執行職務。
中      華      民      國    九十二    年      五      月    二十七    日
                                  臺灣士林地方法院刑事第三庭
                                          法  官  雷雯華
右正本證明與原本無異。
如不服本判決，應於判決送達後十日內，向本院提出上訴狀。
                                          書記官  楊樠株
中      華      民      國    九十二    年      五      月    二十八    日
附錄本案論罪科刑法條全文：
刑法第三百三十九條
意圖為自己或第三人不法之所有，以詐術使人將本人或第三人之物交付者
，處五年以下有期徒刑、拘役或科或併科一千元以下罰金。
以前項方法得財產上不法之利益或使第三人得之者，亦同。
前二項之未遂犯罰之。
附表：
  ┌───┬─────┬─────┬──────────────┐
  │編  號│面      額│數      量│號                       碼 │
  ├───┼─────┼─────┼──────────────┤
  │  一  │一千元    │一張      │ＬＸ七五七一一九ＥＵ        │
  ├───┼─────┼─────┼──────────────┤
  │  二  │同上      │同上      │ＥＭ七五七六一一ＥＵ        │
  ├───┼─────┼─────┼──────────────┤
  │  三  │同上      │同上      │ＬＸ六五七六一五ＥＵ        │
  ├───┼─────┼─────┼──────────────┤
  │  四  │同上      │同上      │ＬＸ六九五七一六ＥＵ        │
  ├───┼─────┼─────┼──────────────┤
  │  五  │同上      │同上      │ＥＭ七九五七六九ＥＵ        │
  ├───┼─────┼─────┼──────────────┤
  │  六  │同上      │同上      │ＬＸ七五七六一六ＥＵ        │
  ├───┼─────┼─────┼──────────────┤
  │  七  │同上      │同上      │ＥＭ七五五六五五ＥＵ        │
  ├───┼─────┼─────┼──────────────┤
  │  八  │同上      │同上      │ＥＭ六五七六一七ＥＵ        │
  ├───┼─────┼─────┼──────────────┤
  │  九  │同上      │同上      │ＬＸ六九五七一六ＥＵ        │
  ├───┼─────┼─────┼──────────────┤
  │  十  │同上      │同上      │ＥＭ七五七六一一ＥＵ        │
  └───┴─────┴─────┴──────────────┘


司法院資訊處製作；財團法人民間司法改革基金會備份。
